【裁判字號】    98,審易,396
【裁判日期】    980810
【裁判案由】    竊盜等
【裁判全文】
臺灣新竹地方法院刑事判決            98年度審易字第396號
公  訴  人  臺灣新竹地方法院檢察署檢察官
被      告  甲○○
            戊○○
上列被告等因竊盜等案件，經檢察官提起公訴（98年度偵字第34
92號），被告等於本院準備程序中，就被訴事實為有罪之陳述，
經告知被告等簡式審判程序之旨，並聽取檢察官、被告等之意見
後，由本院進行簡式審判程序，本院判決如下：
    主    文
甲○○犯夜間侵入住宅竊盜罪，累犯，處有期徒刑捌月；又犯偽
造署押罪，累犯，處有期徒刑肆月；如附表一編號一至三所示之
偽造「丙○○」署名計拾枚、指印拾柒枚，均沒收之。應執行
有期徒刑拾月，如附表一編號一至三所示之偽造「丙○○」署名
計拾枚、指印拾柒枚，均沒收之。
戊○○犯偽造署押罪，處有期徒刑肆月，如易科罰金，以新臺幣
壹仟元折算壹日；如附表二所示之偽造「丁○○」署名柒枚、指
印拾枚，均沒收之。
    犯罪事實
一、甲○○前於民國93年間，因詐欺案件，經臺灣臺中地方法院
    於94年3月31日以94年度簡字第45號判決判處有期徒刑5月確
    定；又於94年間，因竊盜案件，經同法院於94年8 月22日以
    94年度中簡字第2300號判決判處有期徒刑6月確定；上開2案
    經接續執行，於95年7月1日縮刑期滿執行完畢。又於95年間
    ，再因竊盜案件，經同法院於95年12月15日以95年度中簡字
    第299號判決分別判處有期徒刑3月、3月、3月確定；又於96
    年間，因施用毒品案件，經同法院於96年6 月26日以96年度
    訴字第851 號判決判處有期徒刑10月確定；前開竊盜案件嗣
    經同法院於96年7月16日以96年度聲減字第495號裁定均減為
    其刑至2分之1，並定應執行有期徒刑4 月確定，再與施用毒
    品案件接續執行，甫於97年1月19日縮刑期滿執行完畢。
二、詎甲○○仍不知悔改，於97年11月6 日18時許之夜間（是日
    日沒時刻為17時13分），因見新竹市○○路359巷2號之公寓
    大門未上鎖，竟基於意圖為自己不法所有之竊盜犯意，侵入
    與該公寓密不可分，而屬於住宅之一部之1 樓樓梯間，並徒
    手竊取放置在該樓梯間之乙○○所有腳踏車1 部，得手後旋
    即騎乘該部腳踏車逃離現場，供己代步之用。迨97年11月16
    日16時30分許，在新竹市城隍廟附近，為乙○○發現甲○○
    後報警處理（該部腳踏車尚未尋獲）。
三、俟為警於同日通知甲○○、戊○○到案詢問，緣甲○○、戊○○均因另案而遭通緝，甲○○竟為脫免逮捕，復基於偽造
    署押之接續犯意，於97年11月16日21時45分許起至同日22時
    30 分 許止，在新竹市警察局第三分局南門派出所內，冒用
    戊○○胞弟「丙○○」名義接受警員詢問，並在該次調查筆
    錄、「丙○○」口卡片、監視器翻拍照片及在警局所拍攝之
    照片上，接續偽造「丙○○」之署名計13枚及指印17枚（詳
    如附表一編號一至三所示），足以生損害於丙○○及司法警
    察機關對於案件當事人管理之正確性；另戊○○亦基於偽造
    署押之接續犯意，於97年11月16日19時15分許起至同日20時
    10 分 許止，在新竹市警察局第三分局南門派出所內，冒用
    其胞妹「丁○○」名義接受警員詢問，並在該次調查筆錄、
    監視器翻拍照片上，接續偽造「丁○○」之署名計7 枚及指
    印13枚（詳如附表二編號一至二所示），足以生損害於丁○○及司法警察機關對於案件當事人管理之正確性。
四、案經臺灣新竹地方法院檢察署檢察官自動檢舉偵查起訴。
    理    由
一、程序部分：
    按除被告所犯為死刑、無期徒刑、最輕本刑為3 年以上有期
    徒刑之罪或高等法院管轄第一審案件者外，於前條第1 項程
    序進行中，被告先就被訴事實為有罪之陳述時，審判長得告
    知被告簡式審判程序之旨，並聽取當事人、代理人、辯護人
    及輔佐人之意見後，裁定進行簡式審判程序，刑事訴訟法第
    273條之1第1 項定有明文。本件被告甲○○、戊○○所犯係
    死刑、無期徒刑、最輕本刑為3年以上有期徒刑以外之罪，
    其於準備程序中就被訴事實為有罪之陳述，經告知簡式審判
    程序之旨，並聽取公訴人及被告甲○○、戊○○之意見後，
    本院認為適宜合議庭認為適宜進行簡式審判程序，合先敘明
    。
二、認定被告甲○○、戊○○犯行所憑之各項證據：
（一）被告甲○○於偵查中之供述及於本院準備程序、簡式審判
      程序中均坦承不諱。其稱略以：伊於97年11月6 日18時許
      見新竹市○○路359巷2號的大門沒有關，當時太陽已下山
      ，就進去徒手竊取放置在1樓樓梯間之未上鎖腳踏車1部供
      代步使用。又伊曾遭通緝，所以在警局就冒用「丙○○」
      的名義接受員警詢問，並且在調查筆錄、「丙○○」口卡
      片、監視器翻拍照片及於警局所拍攝之照片上，偽造「丙○○」之署名及指印等語（見98年度偵字第3492號偵查卷
      第6至8頁，本院卷第39、43至45頁）。
（二）同案被告戊○○於偵查中之供述及於本院準備程序、簡式
      審判程序中均坦承不諱。其稱略以：伊原本係陪同被告甲○○到警局接受詢問，但伊曾遭通緝，所以在警局就冒用
      其妹「丁○○」的名義接受員警詢問，並且在調查筆錄、
      監視器翻拍照片上，偽造「丁○○」之署名及指印等語（
      見98年度偵字第3492號偵查卷第6至8頁，本院卷第39、43
      至45頁）。
（三）證人即被害人乙○○於警詢、本院準備程序中之指述。其
      稱略以：他於97年11月7日0時許發現其原本放在新竹市○○路359巷2號公寓內樓梯邊之腳踏車不見了，經他調閱監
      視器錄影畫面才知係遭人偷竊，後來於97年11月16日16時
      30分許在新竹市城隍廟附近看見被告甲○○正騎乘他所遺
      失之腳踏車，就報警處理，但事後被告甲○○並未將腳踏
      車歸還等語（見97年度偵字第8170號偵查卷第5至7頁，本
      院卷第39頁）。
（四）證人即被害人丙○○、丁○○於警詢、偵查中之指述。佐
      證被告甲○○、戊○○分別冒用其等之姓名接受員警詢問
      之事實（見97年度偵字第8170號偵查卷第30、31、49至51
      頁，98年度偵字第3492號偵查卷第15、16頁）。
（五）中華民國97年日出日沒時刻表1 紙（見本院卷第41頁）；
      證明97年11月6 日之日沒時刻為17時13分，佐證被告甲○○係於97年11月6 日18時許之夜間竊取被害人乙○○所有
      之腳踏車等情。
（六）新竹市警察局第三分局南門派出所97年11月16日19時15分
      許起至同日20時10分許止及97年11月16日21時45分許起至
      同日22時30分許止之調查筆錄各1份、「丙○○」口卡片1
      張、監視器翻拍照片暨警局拍攝之照片12張等在卷可參：
      佐證被告甲○○、戊○○分別冒用被害人「丙○○」、「
      丁○○」名義接受詢問並分別偽造被害人「丙○○」、「
      丁○○」指印及署名之事實（見97年度偵字第8170號偵查
      卷第8至25頁）。
（七）綜上所述，本件事證業臻明確，被告甲○○、戊○○上揭
      犯行均至堪認定，應依法予以論科。
三、論罪科刑：
（一）論罪：
  １、竊盜部分：
      按「所謂『住宅』，乃指人類日常居住之場所而言，公寓
      亦屬之。至公寓樓下之『樓梯間』，雖僅供各住戶出入通
      行，然就公寓之整體而言，該樓梯間為該公寓之一部分，
      而與該公寓有密切不可分之關係，故於夜間侵入公寓樓下
      之樓梯間竊盜，難謂無同時妨害居住安全之情形，自應成
      立刑法第三百二十一條第一項第一款於夜間侵入住宅竊盜
      罪。」（最高法院76年臺上字第2972號判例要旨可資參照
      。是核被告甲○○於97年11月6 日18時許之夜間，侵入與
      公寓密不可分，而屬於住宅之一部之1 樓樓梯間竊取被害
      人乙○○所有腳踏車之犯行，係犯刑法第321條第1 項第1
      款之於夜間侵入住宅之加重竊盜罪。至檢察官起訴書原認
      被告甲○○於犯罪事實欄二所載之竊盜犯行，僅係觸犯刑
      法第320條第1項之普通竊盜罪嫌，容有誤會，業經蒞庭公
      訴檢察官於本院簡式審判程序時當庭予以變更起訴法條為
      刑法第321 條第1 項第1 款之加重竊盜罪，附此敘明。
  ２、偽造文書部分：
      又按「司法警察或司法警察官於詢問犯罪嫌疑人時所製作
      之詢問筆錄，係記載對於犯罪嫌疑人之詢問及其陳述，其
      內容當然含有受詢問人之意思表示，因該筆錄為公務員職
      務上所製作之文書，故為公文書之一種。受詢問人雖亦在
      筆錄之末簽名、蓋章或按指印，以擔保該筆錄之憑信性，
      但不能因此即認為該筆錄係受詢問人所製作，而變更其公
      文書之性質。…係就警方以『通知』之文件踐行刑事訴訟
      法第95條等所定告知程序時，被告於該『通知』之『被調
      查詢問人』欄下偽簽姓名者，該『通知』實質上與詢問筆
      錄無異，並未表示另外製作何種文書，故論以偽造署押罪
      ；…。」（最高法院91年度臺非字第294號、第295號等判
      決可資參照）。是以：
    (1)核被告甲○○於犯罪事實欄三（即附表一編號一至三）所
      示之文件及照片上，偽簽「丙○○」署名或按捺指印等犯
      行；以及被告戊○○於犯罪事實欄三（即附表二編號一至
      二）所示之文件及照片上，偽簽「丁○○」署名或按捺指
      印等犯行，均僅單純作為簽名者人格同一性之證明，並無
      其他法律上之用意，故渠等所為，均係犯刑法第217條第1
      項之偽造署押罪。
    (2)按數行為於同時同地或密切接近之時地實施，侵害同一之
      法益，各行為之獨立性極為薄弱，依一般社會健全觀念，
      在時間差距上，難以強行分開，在刑法評價上，以視為數
      個舉動之接續施行，合為包括之一行為予以評價，較為合
      理，屬接續犯之範疇，最高法院86年臺上字第3295號判例
      意旨可資參照。足見「接續犯」之成立係以時、空密接性
      為前提要件，即透過對於同一法益之同種類侵害行為繼續
      不間斷之實行，業已稀釋個別行為之獨立性，致使刑法評
      價時將之視為單一、整體之犯罪行為，以符合社會一般人
      對於行為概念之認知，並與行為人之犯罪目的相互結合。
      從而被告甲○○於犯罪事實欄三（即附表一編號一至三）
      所示之文件及照片上，偽簽「丙○○」署名或按捺指印多
      次；被告戊○○於犯罪事實欄三（即附表二編號一至二）
      所示之文件及照片上，偽簽「丁○○」署名或按捺指印多
      次，均各係於密切接近之時地實施，行為間之獨立性極為
      薄弱，主觀上當有自始至終於該案件各階段進行過程接續
      冒名「丙○○」、「丁○○」之意，且侵害相同之法益，
      故均應屬接續犯。
（二）數罪併罰：另被告甲○○上開所犯加重竊盜罪、偽造署押
      罪等犯行，其犯意各別，行為互異，應予分別論罪，合併
      處罰。
（三）累犯：又被告甲○○前於93年間，因詐欺案件，經臺灣臺
      中地方法院於94年3 月31日以94年度簡字第45號判決判處
      有期徒刑5 月確定；又於94年間，因竊盜案件，經同法院
      於94年8 月22日以94年度中簡字第2300號判決判處有期徒
      刑6月確定；上開2案經接續執行，於95年7月1日縮刑期滿
      執行完畢。又於95年間，再因竊盜案件，經同法院於95年
      12月15日以95年度中簡字第299號判決分別判處有期徒刑3
      月、3月、3月確定；又於96年間，因施用毒品案件，經同
      法院於96年6月26日以96年度訴字第851號判決判處有期徒
      刑10月確定；前開竊盜案件嗣經同法院於96年7月16 日以
      96年度聲減字第495 號裁定均減為其刑至2分之1，並定應
      執行有期徒刑4 月確定，再與施用毒品案件接續執行，甫
      於97年1 月19日縮刑期滿執行完畢等情，有臺灣高等法院
      被告前案紀錄表、臺灣新竹地方法院檢察署刑案資料查註
      紀錄表各1份在卷可稽，其前受有期徒刑執行完畢，於5年
      以內故意再犯本件最重本刑為有期徒刑以上之2 罪，均為
      累犯，分別應依刑法第47條第1項之規定加重其刑。
（四）量刑：爰審酌被告甲○○除上開構成累犯事由之刑事紀錄
      外，另有違反動產擔保交易法、多次施用毒品及竊盜等刑
      事前科；而被告戊○○亦有竊盜、詐欺等刑事前科；足徵
      渠等素行均非良善，此有上揭之臺灣高等法院被告前案紀
      錄表、臺灣新竹地方法院檢察署刑案資料查註紀錄表各1
      份附卷可參，復參以被告甲○○年輕力壯，竟不思守法自
      制，循正當途徑獲取所需，反恣意竊取他人財物，危害社
      會治安與他人財產安全，所為實不可取；並衡及渠與被告
      戊○○因遭通緝，為脫免逮捕，2 人竟分別偽造如附表一
      編號一至三所示「丙○○」之署名、指印及偽造如附表二
      編號一至二所示「丁○○」之署名、指印，足以生損害於
      被害人「丙○○」、「丁○○」及司法警察機關對於案件
      當事人管理之正確性，顯見渠等守法意識薄弱，惟幸渠等
      犯後均坦承犯行，然被告甲○○所竊取之腳踏車尚未歸還
      被害人乙○○，並同時考量其犯罪動機、手段、所生危害
      等一切情狀，分別量處如主文所示之刑，併分別就被告甲○○犯行部分定其應執行之刑，被告戊○○犯行部分諭知
      易科罰金之折算標準，以示懲儆。
（五）沒收：如附表一編號一至三所示文件及照片上偽造之「丙○○」之署名、指印，如附表二編號一至二所示文件及照
      片上偽造之「丁○○」之署名、指印，不問屬於被告甲○○、戊○○與否，應均依刑法第219 條之規定宣告沒收之
      。
據上論斷，應依刑事訴訟法第273條之1第1項、第299條第1 項前
段，刑法第217條第1項、第219條、第321條第1項第1款、第47條
第1 項、第51條第5款、第41條第1項，刑法施行法第1條之1，判
決如主文。
本案經檢察官王唯怡到庭執行職務。
中    華    民    國    98    年    8     月    10    日
                  刑事第九庭法  官    劉兆菊
以上正本證明與原本無異。
如不服本判決應於收受本判決後10日內向本院提出上訴書狀，上
訴書狀應敘述具體理由。上訴書狀未敘述上訴理由者，應於上訴
期間屆滿後20日內補提理由書狀於本院「切勿逕送上級法院」。
                              書記官  林兆嘉
中    華    民    國    98    年    8     月    10    日
附錄本案論罪科刑法條：
中華民國刑法第321條
犯竊盜罪而有左列情形之一者，處6月以上、5年以下有期徒刑：
一、於夜間侵入住宅或有人居住之建築物、船艦或隱匿其內而犯
    之者。
二、毀越門扇、牆垣或其他安全設備而犯之者。
三、攜帶兇器而犯之者。
四、結夥三人以上而犯之者。
五、乘火災、水災或其他災害之際而犯之者。
六、在車站或埠頭而犯之者。
前項之未遂犯罰之。
中華民國刑法第217條
偽造印章、印文或署押，足以生損害於公眾或他人者，處3 年以
下有期徒刑。
盜用印章、印文或署押，足以生損害於公眾或他人者，亦同。
附表一：
┌──┬────────────┬──────────┐
│編號│  文    件    名    稱  │偽造署押之內容、數量│
├──┼────────────┼──────────┤
│ 一 │新竹市警察局第三分局南門│「丙○○」之署名3枚 │
│    │派出所97年11月16日21時45│、指印7枚。         │
│    │分許起至同日22時30分許紙│                    │
│    │調查筆錄中受詢問人欄及騎│                    │
│    │縫章處。                │                    │
├──┼────────────┼──────────┤
│ 二 │丙○○口卡片之下方。    │「丙○○」之署名1枚 │
│    │                        │、指印1枚。         │
├──┼────────────┼──────────┤
│ 三 │監視器翻拍照片及在警局所│「丙○○」之署名9枚 │
│    │拍攝之照片下方。        │、指印9枚。         │
└──┴────────────┴──────────┘
附表二：
┌──┬────────────┬──────────┐
│編號│  文    件    名    稱  │偽造署押之內容、數量│
├──┼────────────┼──────────┤
│ 一 │新竹市警察局第三分局南門│「丁○○」之署名3枚 │
│    │派出所97年11月16日19時15│、指印9枚。         │
│    │分許起至同日20時10分許止│                    │
│    │調查筆錄中受詢問人欄及騎│                    │
│    │縫章處。                │                    │
├──┼────────────┼──────────┤
│ 二 │監視器翻拍照片下方。    │「丁○○」之署名4枚 │
│    │                        │、指印4枚。         │
└──┴────────────┴──────────┘


司法院資訊處製作；財團法人民間司法改革基金會備份。
